【裁判字號】    97,重訴,230
【裁判日期】    980428
【裁判案由】    損害賠償
【裁判全文】
臺灣高雄地方法院民事判決             97年度重訴字第230號
原      告  戊○
訴訟代理人  丁玉雯律師
被      告  鍾玉君原名鍾彩鳳.
訴訟代理人  王建宏律師
被      告  簡玉成原名簡昇郁.
訴訟代理人  何曜男律師
複  代理人  朱育男律師
上列當事人間損害賠償事件，經本院於民國98年4 月14日言詞辯
論終結，判決如下：
    主      文
原告之訴及假執行之聲請均駁回。
訴訟費用由原告負擔。
    事實及理由
一、按訴狀送達後，原告不得將原訴變更或追加他訴，但不甚礙
    被告之防禦及訴訟之終結者，不在此限，民事訴訟法第255
    條第1 項第7 款定有明文。原告依委任之法律關係，請求被
    告鍾玉君返還委託款新台幣（下同）6,536,000 元及法定遲
    延利息（見本院卷(一)第153 頁），嗣於本院審理中追加依消
    費借貸或民法第184 條第1 項前段及第179 條規定之法律關
    係為其請求權基礎，請求擇一判決（見本院卷(一)第198 頁、
    第356 頁），核其基於原告與鍾玉君間有金錢往來之客觀事
    實，依原舉證調查證據之結果，就兩造間委任或消費借貸之
    合意存在之主觀要件事實存否，請求法院依序按契約關係、
    不當得利、侵權行為之構成要件予以審查，並適用法律，其
    所為請求權基礎之追加尚不甚礙於被告之防禦及訴訟終結，
    揆諸前引規定，係屬有據。
二、原告主張：
  (一)原告於民國81年間委託被告鍾玉君以3,200 萬元向訴外人堅
    山建設股份有限公司（原名聖堡山建設股份有限公司，下稱
    堅山公司），以購買坐落於高雄市○○區○○段第14地號土
    地上之愛琴海建案預售屋（下稱愛琴海建案）第9 樓整層房
    地（建物含公共設施分攤面積合計180.82坪，共10戶，下稱
    愛琴海建案9 樓房地），並於81年12月8 日、81年12月24日
    、82年1 月5 日、82年2 月26日、82年7 月28日、83年1 月
    31 日 、83年3 月28日、83年4 月28日、83年8 月20日、83
    年9 月20日各給付20萬元、53萬元、171 萬元、116 萬元、
    184,000 元、342,000 元、61萬元、60萬元、60萬元、60萬
    元，合計6,536,000 元（下稱系爭款項）予鍾玉君，用以繳
    納上開房地買賣款。嗣原告於84年間因無力繼續支付買賣款
    ，而於同年2 、3 月間委託鍾玉君與堅山公司協議，以所交
    付之系爭款項換購愛琴海建案其他房地，並將取得之房地以
    原告或借用第三人名義為所有權登記（下稱系爭委任契約）
    。鍾玉君則於84年3 月10日將為原告購得之高雄市○○區○○段第14地號，權利範圍9/65 1土地及其上建物，第3113
    建號即門牌號碼為高雄市○○○路29號9 樓之1 房屋（下稱
    系爭9 樓之1 房地），暨同地段地號，權利範圍12/651之土
    地及其上建物，第3117建號即門牌號碼為高雄市○○○路29
    號9 樓之5 房屋（下稱系爭9 樓之5 房地，與系爭9 樓之1
    房地合稱系爭房地），代理原告借用被告簡玉成名義，登記
    於簡玉成名下（下稱系爭借名契約）。詎被告明知彼等與原
    告間分別有委任、借名契約之法律關係存在，卻違背契約義
    務，於85年12月30日將系爭9 樓之1 房地出售予訴外人丙○○，於86年3 月5 日將系爭9 樓之5 房地出售予訴外人己○○，致原告受有損害，爰依委任契約、借名契約、民法第
    544 條或民法第226 條規定，請求擇一判決被告對原告負債
    務不履行損害賠償責任。
  (二)如認原告舉證仍不足證明原告與鍾玉君間有委任關係存在，
    則鍾玉君亦有向原告借用系爭款項之事實，兩造間就系爭款
    項有消費借貸關係存在，爰依消費借貸之法律關係，請求鍾
    玉君清償系爭款項。
  (三)如認原告舉證仍不足證明兩造間有委任、借名或消費借貸之
    契約關係存在，被告取得系爭房地即屬無法律上之原因受有
    利益，且彼等明知原告為系爭房地之實際所有權人，卻仍將
    系爭房地出賣牟利，致原告受有損害，爰依民法第184 條第
    1 項前段、第197 條第2 項或同法第179 條規定，請求擇一
    判決被告返還所受利益6,536,000 元。
  (四)並聲明：鍾玉君應給付原告6,536,000 元，及自起訴狀繕
    本送達翌日起至清償日止，按年息5%計算之利息。簡玉成
    應給付原告6,536,000 元，及自起訴狀繕本送達翌日起至清
    償日止，按年息5%計算之利息。前2 項聲明所命給付，如
    被告中1 人已履行者，其他被告在其給付範圍內免給付義務
    。願供擔保，請准宣告假執行。
三、被告鍾玉君則以：兩造並無系爭委任契約存在，系爭房地乃
    其自行出資578 萬元向堅山公司購入，其自得自由處分自己
    財產。其固於82年2 月26日曾自原告取得116 萬元，惟上開
    款項乃原告託其支付彩雲飛舞廳員工薪資，而非借款；又兩
    造原係好友，彼此向有金錢往來，其於82年7 月28日、83年
    1 月31日、83年3 月28日、83年4 月28日、83年8 月20日、
    83年9 月20日分別自原告取得184,000 元、342,000 元、61
    萬元、60萬元、60萬元、60萬元，合計2,936,000 元，乃原
    告向其借票後，將票款存入其設立於世華銀行前金辦事處之
    甲存支票帳戶中，用以兌付票款，並非其向原告借款使用，
    等語置辯。並聲明：(一)原告之訴及假執行之聲請均駁回。
    (二)如受不利判決，願供擔保請准免為假執行。
四、被告簡玉成則辯稱：其與鍾玉君間就系爭房地固有借名登記
    關係存在，惟其與原告間並無委任或借名契約存在，其取得
    系爭房地係有法律上原因，等語置辯。並聲明：(一)原告之訴
    及假執行之聲請均駁回。(二)如受不利判決，願供擔保請准免
    為假執行。
五、兩造不爭執事項如下：
  (一)鍾玉君（原名鍾彩鳳）於81年10月8 日向堅山公司訂購愛琴
    海建案9 樓房地，約定買賣款為3,200 萬元。
  (二)簡玉成（原名簡昇郁）於84年3 月20日以系爭房地向合作金
    庫貸款300萬元，並設定最高限額抵押權360 萬元。
  (三)簡玉成於85年12月30日系爭9 樓之1 房地出售予丙○○，丙○○再於86年4 月2 日將之出售予訴外人林秀芸，現登記於
    林秀芸名下。
  (四)簡玉成於86年3 月5 日將系爭9 樓之5 房地出售予己○○，
    己○○再於95年11月22日將之出售予訴外人簡瓊惠，現登記
    於簡瓊惠名下。
  (五)原告持有由堅山公司所出具之下列憑條：
  1.81年12月8 日訂單正本，內容記載：總價3,200 萬元，訂金
    20萬元。
  2.81年12月9 日面額73萬元，蓋用堅山公司之關係企業鼎山建
    設股份有限公司（下稱鼎山公司，嗣於93年4 月6 日更名為
    聖堡山建設股份有限公司）發票專用章之統一發票，內容記
    載：品名A-N 棟9 樓訂金。
  3.81年12月9 日面額171 萬元，蓋用鼎山公司發票專用章之統
    一發票，內容記載：品名A-N 棟簽約金。
  (六)原告曾於下列時點交付金錢予鍾玉君，合計4,084,000 元：
  1.於81年12月11日給付20萬元。
  2.於81年12月24日給付53萬元。
  3.於82年1 月5 日給付201 萬元。
  4.於82年2 月26日給付116 萬元。
  5.於82年7 月28日給付184,000元。
  (七)原告曾於83年1 月31日簽發面額342,000 元之支票交予堅山
    公司之關係企業即訴外人鼎山建設股份有限公司（下稱鼎山
    公司）。
  (八)鍾玉君曾於下列時點簽發以世華銀行高雄分行前金辦事處為
    付款行之各該支票，並均遵期兌付：
  1.發票日為81年12月12日，票號SC0000000 號，面額20萬元。
  2.發票日為81年12月26日，票號SC0000000 號，面額53萬元。
  3.發票日為82年1 月6 日，票號SC0000000 號，面額171 萬元
    。
六、本件爭點為：(一)原告曾否委任鍾玉君代購愛琴海建案9 樓房
    地，並授權其將系爭房地登記於自己或其所指定之第三人名
    下？(二)原告與簡玉成間就系爭房地有無委任或借名登記關係
    存在？(三)如原告與鍾玉君有系爭委任關係存在、與簡玉成有
    系爭借名契約存在，則原告依上開契約關係及民法第54 4條
    、民法第226 條規定，請求被告負債務不履行損害賠償責任
    ，有無理由？若有，數額若干？(四)原告與鍾玉君間就系爭款
    項有無消費借貸合意存在？原告依消費借貸之法律關係，請
    求鍾玉君清償借款6,536,000 元，有無理由？(五)原告依民法
    第184 條第1 項前段、第197 條第2 項或第179 條規定，請
    求擇一判決被告返還6,536,000元有無理由？茲分述如下：
  (一)原告曾否委任鍾玉君代購愛琴海建案9 樓房地，並授權其將
    系爭房地登記於自己或其所指定之第三人名下？
  1.按當事人主張有利於己之事實者，就其事實有舉證之責任。
    民事訴訟法第277 條前段定有明文。又主張法律關係存在之
    當事人，須就該法律關係發生所須具備之特別要件，負舉證
    責任，而委任契約，係以當事人約定，一方委託他方處理事
    務，他方允為處理而成立，民法第528 條亦有明定。原告主
    張其與鍾玉君間有系爭委任契約存在，惟鍾玉君否認之，揆
    諸前引規定及說明，原告即應就其與鍾玉君曾約定，委由鍾
    玉君代購系爭房地，並將所購得之房地登記於鍾玉君或其所
    指定之第三人名下之事實，負舉證之責。
  2.經查：
  (1)證人即原告之友人甲○○固證稱：伊於97年7 月中旬曾陪同
    原告去找鍾玉君，當日原告詢問鍾玉君處理進度如何，鍾玉
    君答稱已將系爭9 樓之5 房地交予原告裝潢，原告也自承曾
    僱人就上開房屋進行裝潢，惟原告仍堅稱系爭9 樓之5 房地
    遲未登記於其名下，且其交付予鍾玉君之買賣款可取得之房
    地不只系爭9 樓之5 房地，鍾玉君則一直強調已將房屋交給
    原告，對後續的事不知情，但一定負責到底（見本院卷(一)第
    233 頁、第235 頁）等情，惟由前開證詞僅能得知原告與鍾
    玉君間就系爭9 樓之5 房地曾有買賣糾葛，至於甲○○證述
    當日係偕原告前往處理索回代購房地乙節，則係甲○○依原
    告之片面說詞所為傳述（見本院卷(一)第234 頁、第235 頁）
    ，尚難僅憑甲○○之證詞遽認兩造間有何委任代購系爭房地
    之合意存在。
  (2)另由證人即前任堅山公司出納主任乙○○證稱：愛琴海建案
    9 樓房地之買賣款均是鍾玉君前來繳納，買賣契約上所載買
    受人為「鍾彩鳳」（即鍾玉君），用以支付買賣款之支票均
    由鍾玉君提出，當時鍾玉君向公司購買9 樓整層，其於快交
    屋時向公司表示已經出售3 戶，已出售的房地要過戶到其指
    定之人名下，其中一位是簡玉成，至於其餘6 戶則過戶到鍾
    玉君之父鍾國光名下，嗣鍾玉君未配合辦理貸款，經與公司
    協商後，鍾玉君同意將登記在鍾國光名下的6 戶還給公司（
    見本院卷(一)第201 頁、第202 頁、第204 頁）等語；並參酌
    證人即代書丁○○證稱：鍾玉君當初是買下愛琴海建案9樓
    整層，過戶時才改以「鍾彩鳳」、「簡昇郁」、「鍾國光」
    分別辦理過戶，系爭房地是由鍾玉君出錢，指示登記在簡至
    成名下（見本院卷(二)第14頁）等語以觀，僅能推認系爭房地
    係由鍾玉君以自己名義購入，並指定登記於「鍾國光」或簡
    玉成名下，尚無從推認系爭房地係原告委託鍾玉君購入。
  3.又原告主張其與鍾玉君之間倘不存在系爭委任契約，即不可
    能以系爭款項資助原告購入系爭房地，並取得堅山公司出具
    之訂單、發票，而鍾玉君倘無原告資助，依其資力斷無可能
    購入愛琴海建案9 樓房地云云。雖鍾玉君自承於前述不爭執
    事項(六)所示時點自原告收受總額達4,084,000 元之款項，惟
    否認上開款項係用以購入系爭房地之價款。經查：
  (1)依兩造不爭執形式上真正之訂單備註欄記載，鍾玉君於81年
    12月8 日與堅山公司簽立訂單時，先交付發票日為81年12月
    12日、面額20萬元之支票以茲繳付訂金20萬元（見本院卷第
    8 頁），嗣鍾玉君於81年12月9 日即以現金73萬元繳付訂金
    、以現金171 萬元繳付簽約金，合計244 萬元，亦有發票可
    憑（見本院卷(一)第9 至10頁），參諸不爭執事項(六)所示鍾玉
    君分次自原告受領款項之時點係在81年12月11日、81年12月
    24日、82年1 月5 日、82年2 月26日、82年7 月28日，除81
    年12月11日外，其餘時點均在鍾玉君繳付愛琴海建案9 樓房
    地訂金及簽約金之後，已難推認上開款項係供鍾玉君繳付系
    爭房地買賣款。至於鍾玉君於兌付81年12月12日面額20萬元
    票款之前1 日即81年12月11日，固曾自原告受領20萬元現款
    ，惟鍾玉君辯稱：兩造向有金錢往來，原告曾向鍾玉君借票
    以為付款工具（見本院卷(一)第110 頁）等語，原告復未能提
    出其他證據證明係為系爭房地買賣而交付鍾玉君20萬，自難
    遽謂鍾玉君於81年12月11日自原告受領之20萬元即為原告委
    託代購系爭房地之買賣款。
  (2)原告另主張曾於83年1 月31日、83年3 月28日、83年4 月28
    日、83年8 月20日、83年9 月20日各簽發面額342,000 元、
    610,000 元、600,000 元、600,000 元、600,000 元之支票
    資助鍾玉君購入系爭房地，合計2,752,000 元，並提出支票
    影本為憑（見本院卷(一)第12至14頁），惟鍾玉君否認之，而
    上開支票背書之印鑑僅能證明支票係存入鼎山公司之帳戶內
    兌現，惟究係為購買何建案、何戶別之房地而付款，則因相
    關憑證已逾5 年、帳簿已逾10年保存期限及相關人員已經離
    職，無從查證，亦據堅山公司98年3 月13日98堅第010 號函
    覆在卷（見本院卷(一)第376 頁），故僅憑上開款項之交付亦
    無從推認票據原因關係與系爭委任契約有何關聯性存在。
  (3)鍾玉君辯稱系爭房地買賣款係以其為發票人，分別簽發面額
    20萬元、53萬元及171 萬元之支票付款，餘款則以系爭房地
    向合作金庫商業銀行（下稱合庫）抵押貸款支付乙節，業據
    其提出支票、合庫銀行往來帳戶查詢單及交易明細表、抵押
    權設定契約書為憑（見本院卷(一)第114 至116 頁、第126 至
    131 頁、第132 至137 頁），而系爭房地向合庫抵押貸款取
    得之資金確係撥付入鼎山公司帳戶中，有卷附合庫東高雄分
    行98年3 月26日合金東高放字第0980001031號函可憑（見本
    院卷(二)第24頁），應屬實在，而上開貸款於被告出售系爭房
    地予丙○○、己○○時，即由丙○○、己○○承受清償，亦
    與原告支付之系爭款項無關，業據證人即系爭房地轉售介紹
    人盧瀄如證述，鍾玉君表示只要買主願意承接貸款，就願意
    出售系爭房地（見本院卷(一)第320 頁）等語在卷，是以原告
    主張鍾玉君無資力購入系爭房地，均仰賴原告金錢資助云云
    ，已難採信。
  4.綜上，原告未能證明有何委託鍾玉君代購愛琴海建案9 層房
    地或系爭房地，並將之登記於鍾玉君或其指定之第三人名下
    之情事存在，原告主張其與鍾玉君間有系爭委任契約存在，
    尚難採信。
  (二)原告與簡玉成間就系爭房地有無委任或借名登記關係存在？
    原告固主張由鍾玉君代理其與簡玉成訂立委任契約或系爭借
    名契約（見本院卷(一)第153 頁），惟被告否認之，則原告就
    兩造間有委任或系爭借名契約存在之積極事實，自應負舉證
    之責。原告迄未提出證據證明有何授權鍾玉君代理其本人與
    簡玉成訂立委任或系爭借名契約情事存在，其主張自難採信
    ，尚難遽謂原告與簡玉成就系爭房地有何委任或借名登記關
    係存在。
  (三)如原告與鍾玉君有系爭委任關係存在、與簡玉成有系爭借名
    契約存在，則原告依上開契約關係及民法第544 條、民法第
    226 條規定，請求被告負債務不履行損害賠償責任，有無理
    由？若有，數額若干？
    原告不能證明其與鍾玉君間有委任關係存在，亦不能證明其
    與簡玉成有委任或借名登記關係存在，業經本院審認如前，
    則原告依委任契約、借名登記契約或民法第226 條規定請求
    被告負債務不履行損害賠償責任，即屬無據。
  (四)原告與鍾玉君間就系爭款項有無消費借貸合意存在？原告依
    消費借貸之法律關係，請求鍾玉君清償借款6,536,000 元，
    有無理由？
  1.按當事人之一造先主張有利他造之事實（即先陳述不利於己
    之事實），他造從後援用之者，固可成立自認，但在他造援
    用前業已撤回或更正其陳述者，則無從成立自認。又訴訟代
    理人為訴訟行為，係本於當事人之授權以自己之意思為之，
    並非本人之代言機關，故其行為有無錯誤，不依本人之意思
    決之，而依代理人之意思決之，其所為事實上之陳述，除經
    到場之當事人本人即時撤銷或更正外，其效果即及於當事人
    本人，當事人於訴訟上所為之自認，於辯論主義所行之範圍
    內有拘束法院之效力，法院自應認當事人自認之事實為真，
    以之為裁判之基礎。次按自認之撤銷，除別有規定外，以自
    認人能證明與事實不符，且係出於錯誤而為自認者，始得為
    之，民事訴訟法第279 條第3 項定有明文。故自認人撤銷其
    自認者，除應向法院為撤銷自認之表示外，自須舉證證明其
    自認有與事實不符，且其自認係出於錯誤之事實。
  2.原告主張鍾玉君已自認有向原告借款之事實，惟鍾玉君否認
    之，辯稱：其於原告追加消費借貸關係為請求權基礎前，已
    即時更正其陳述，而不成立自認，縱認成立自認，其自認乃
    出於錯誤，復與事實不符，請准撤銷自認等語。經查：
  (1)鍾玉君於97年9 月9 日以書狀陳述：伊向原告表示資金不足
    支付工程款，經原告同意於82年7 月28日匯款184,000 元，
    於83年1 月31日、83年3 月28日、83年4 月28日、83年8 月
    20日、83年9 月20日各簽發面額342,000 元、610,000 元、
    600,000 元、600,000 元、600,000 元之支票予伊，以為資
    助（見本院卷(一)第68頁）等語，嗣於97年9 月26日準備程序
    陳稱：鍾玉君共向原告借款2,936,000 元，但已陸續清償等
    語（見本院卷(一)第74頁），原告於97年10月28日鍾玉君更正
    陳述前，即以97年10月7 日書狀爰引之，主張依消費借貸關
    係，請求鍾玉君清償借款，有準備(一)狀、本院調解程序筆錄
    為憑（見本院卷(一)第85頁、第94頁），揆諸前引說明，足認
    鍾玉君確有自認其向原告借款2,936,000 元（下稱系爭2,93
    6,000 元）之情事存在。至於原告主張除系爭2,936,000 元
    外，餘款360 萬元（即6,536,000-2,936,000 ＝3,600,000
    ）亦在鍾玉君自認借款範圍之列，則屬無據，而不可採。
  (2)鍾玉君辯稱伊自78年起結識原告，雙方資金往來頻繁，原告
    經常向鍾玉君借用支票付款，伊始誤認系爭2,936,000 元為
    借款乙節，核與卷附匯款回條、支票影本相符（見本院卷(一)
    第82至83頁、第117 至121 頁），再參諸原告提出之82年7
    月12日、82年8 月10日、82年5 月12日、82年11月18日、82
    年10月29日跨行匯款回條中各註記「投資天運+ 澄清湖」、
    「投資天運」、「付圓緣工程款」、「付5/13園緣工程款，
    20 萬 元由鍾轉入，計32萬元」、「付圓緣工程款」、「付
    綠野、房屋工程款」等語可知，原告於上開期間確有向鍾玉
    君借用發票日為82年7 月15日、82年8 月11日、82年5 月13
    日、82年11月20日82年10月30日之支票給付其他投資建案工
    程款情事（見本院卷(一)第11 0至112 頁），原告復自承自81
    年12月起迄83年間曾委託鍾玉君投資綠野房屋建案（下稱綠
    野建案）、圓緣別墅建案（下稱圓緣建案）、天運建設建案
    （下稱天運建案）及屏東縣永豐段第146 、147 地號土地建
    案（下稱永豐建案）等情在卷（見本院卷第161 頁背面至16
    2 頁、第179 頁），佐以原告所述上開建案之投資起始期間
    係在81、82年間，與系爭2,936,000 元之付款始末期間互有
    重疊，雙方金錢往來確屬頻繁，是該款項究係投資工程款，
    或係借款，已屬有疑。鍾玉君辯稱其因一時不察而有誤認，
    尚屬非虛。
  (3)又系爭2,936,000 元中，由原告以其所簽發，發票日為83年
    1 月31日、83年3 月28日、83年4 月28日、83年8 月20日、
    83年9 月20日支付之票款342,000 元、610,000 元、600,00
    0 元、600,000 元、600,000 元，合計2,752,000 元，係由
    鼎山公司提示兌領，非由鍾玉君提示兌領，業據堅山公司函
    覆在卷（見本院卷(一)第367 至370 頁、第376 頁），是以鍾
    玉君並無自原告收受系爭2,936,000 元之事實存在，原告復
    未能舉證證明上開支票係依鍾玉君之指示付款，鍾玉君以其
    自認與事實不符，請求撤銷，揆諸前引規定及說明，於法尚
    無不符，應予准許。
  3.原告主張其對鍾玉君有6,536,000 元之借款債權存在，鍾玉
    君否認之，而消費借貸屬要物契約，為民法第475 條所明定
    ，自應由原告就雙方有消費借貸合意及借款交付之要件事實
    ，負舉證之責。惟原告迄未舉證證明雙方有何消費借貸合意
    存在，自難認其主張為真正，故原告依消費借貸之法律關係
    ，請求鍾玉君返還借款6,536,000元，係無理由。
  (五)原告依民法第184 條第1 項前段、第197 條第2 項或第179
    條規定，請求擇一判決被告返還6,536,000 元有無理由？
  1.原告主張被告明知系爭房地為應歸屬原告所有之財產，仍故
    意於85年12月30日、86年3 月5 日將之出售予丙○○、己○○牟利，致原告之財產權益受損，然因侵權行為時效已經完
    成，故依民法第197 條第1 項規定，依關於不當得利之規定
    ，請求被告返還其因出售系爭房地所受之利益云云。惟查，
    簡玉成出售其所有之系爭房地，自屬有權處分，難認有何故
    意侵害原告權利可言，況原告不能證明兩造間就系爭房地有
    委任或借名登記關係存在，已如前述，自難認原告為系爭房
    地實際所有權人，故原告主張其因系爭房地出售予第三人而
    受有損害云云，尚非可採。
  2.原告另主張鍾玉君無法律上之原因，自原告收受系爭款項而
    受有利益，致原告受有損害等語。鍾玉君固坦承曾於81年12
    月11日、81年12月24日、82年1 月5 日、82年2 月26日、82
    年7 月28日分別自原告受領20萬元、53 萬 元、171 萬元、
    116 萬元及184,000 元，合計3,784,000 元之事實（下稱系
    爭3,784,000 元，見本院卷(一)第191 至192 頁），惟否認有
    何於83年1 月31日、83年3 月28日、83年4 月28日、83年8
    月20日、83年9 月20日自原告受領342,000 元、61萬元、60
    萬元、60萬元、60萬元之情事。經查：
  (1)鍾玉君辯稱其與原告於81、82年間因投資綠野建案、圓緣建
    案、天運建案及永豐建案，金錢往來頻繁，其於上開期間自
    原告受領系爭3,784,000 元，非無法律上原因（見本院卷(一)
    第194 頁），原告固否認系爭3,784,000 元為投資款，惟自
    承兩造於81、82年間確有投資綠野建案、圓緣建案、天運建
    案及永豐建案之情事存在，已如前述，原告先位主張系爭3,
    784,000 元為委託鍾玉君代購系爭房地之買賣款，被告則辯
    稱系爭3,784,000 元為綠野建案、圓緣建案、天運建案及永
    豐建案之投資款，足見鍾玉君受領系爭3,784,000 元係有法
    律上原因，僅雙方對該法律上原因究為系爭房地委託買賣款
    或係投資款相持不下，尚難遽謂鍾玉君受領系爭3,784,000
    元係無法律上之原因。
  (2)又原告所簽發，發票日為83年1 月31日、83年3 月28日、83
    年4 月28日、83年8 月20日、83年9 月20日之支票款，係由
    鼎山公司提示兌領，非由鍾玉君受領，業據本院審認如前，
    自難認鍾玉君有何受領上開票款之不當利益可言。
  3.綜上，原告不能證明被告有何侵權行為可言，其依民法第18
    4 條第1 項前段、第197 條第2 項準用同法第179 條規定，
    請求被告將因侵害原告權利所得利益返還原告云云，係屬無
    據。至於原告依民法第179 條規定，請求鍾玉君返還受領之
    系爭款項，亦未據原告舉證以實其說，難予採信。
七、綜上所述，原告先依系爭委任契約及民法第226 條規定、再
    依消費借貸之法律關係、再依民法第184 條第1 項前段、第
    197 條第2 項或第179 條規定，請求鍾玉君給付系爭款項及
    法定遲延利息，暨先依系爭借名登記契約及民法第226 條規
    定、再依民法第184 條第1 項前段、第197 條第2 項規定，
    請求簡玉成給付系爭款項及法定遲延利息，均無理由，應予
    駁回。其假執行之聲請因原告之訴遭駁回而失所附麗，應併
    駁回之。
據上論結，原告之訴為無理由，依民事訴訟法第78條，判決如主
文。
中    華    民    國    98    年    4     月    28    日
                  民事第五庭  法  官  賴文姍
正本係照原本作成。
如不服本判決，應於送達後20日內，向本院提出上訴狀並表明上
訴理由，如於本判決宣示後送達前提起上訴者，應於判決送達後
10日內補提上訴理由書（須附繕本）。
中    華    民    國    98    年    4     月    28    日
                              書記官  林秀珍


司法院資訊處製作；財團法人民間司法改革基金會備份。
